臺灣高等法院民事裁定　九十一年度再抗字第三○號
　　聲　請　人　甲○
　　相　對　人　時代大飯店股份有限公司
　　法定代理人　王鐵山
右當事人間因本票准予強制執行事件，聲請人對於中華民國九十一年一月二十八日本
院九十年度再抗字第一０三號確定裁定，聲請再審，本院裁定如左：
    主      文
再審聲請駁回。
聲請程序費用由聲請人負擔。
    理      由
一、聲請意旨略以：依民事訴訟法第五百零七條準用第四百九十六條第一項第一款規
    定，主張再審理由如后：
(一)台灣台北地方法院七十一年度執字第一０八四四號清償票款強制執行事件，債權
    人林品文等人聲明參與分配，經該法院於民國（下同）九十年四月六日裁定駁回
    ，該法院竟裁定暫緩發放拍賣所得價金，消極不適用強制執行第十二條第一項、
    第十八條第一項、辦理強制執行應行注意事項第五點等規定。
(二)台灣台北地方法院九十年度抗字第二四七五號裁定主文命聲請人負擔聲請費用，
    然據上論結欄未記載關於訴訟費用之法條，違反民事訴訟法第九十五條，及司法
    院令頒民事訴訟文書格式之規定，故原確定裁定認上開裁定無違誤，適用法律顯
    有錯誤。
(三)依民事訴訟費用法第二十一條但書未列舉再審聲請觀之，聲請再審應不徵收費用
    ，詎本院前審審判長裁定命聲請人繳納裁判費新台幣（以下同）四十五元，經聲
    請人異議無效，不得已而繳納，是本院前審不應徵收而徵收，適用法律顯有錯誤
    。
二、查台灣台北地方法院七十一年度執字第一０八四四號兩造間清償票款強制執行事
    件，駁回債權人林品文等人之參與分配聲明，經林品文等人抗告，期間聲請人聲
    請發放原分配予林品文等人之案款，遭台灣台北地方法院以須俟上開抗告事件確
    定後，始得發放為理由，裁定駁回，再經本院九十年度抗字第二四七五號以駁回
    參與分配聲明，非依強制執行第十二條所為裁定為理由，裁定駁回抗告確定，聲
    請人對該裁定聲請再審，經本院九十年度再抗字第一０三號受理後，審判長於九
    十年九月十三日裁定命聲請人繳納裁判費四十五元，聲請人於同年月二十日異議
    ，嗣於九十一年一月二十五日繳納裁判費等事實，業經本院調閱各該事件卷宗查
    核在案。
三、按民事訴訟法第四百九十六條第一項第一款所謂適用法規顯有錯誤者，係指確定
    判決所適用之法規顯然不合於法律規定，或與司法院現尚有效及大法官會議之解
    釋，或本院尚有效之判例顯然違反者而言，最高法院六十年台再字第一七○號判
    例可資參照。查台灣台北地方法院裁定駁回債權人林品文等人參與分配之聲明，
　　經林品文等人抗告，依強制執行第四十條第二項規定，執行法院就該有異議部分
　　案款，不得先為分配，執行法院駁回聲請人聲請發放該部分案款，本院進而駁回
　　聲請人之抗告，均無違誤。則原確定裁定認為聲請人指摘上開裁定消極不適用強
　　制執行第十二條第一項、第十八條第一項、辦理強制執行應行注意事項第五點等
　　規定，為無理由，洵無不合。
四、本院九十年度抗字第二四七五號裁定主文欄第二項所載「抗告程序費用由抗告人
    負擔」，可知係職權依民事訴訟法第九十五條、第七十八條規定，為程序費用負
    擔之裁判，不因其於裁定理由之據上論結欄未詳載相關法條，而影響裁判結果。
    是原確定裁定認為該部分不構成再審理由，亦無違誤。。
五、再按聲請再審事件，民事訴訟費用法無準用第十九條「再審之訴應徵裁判費」之
    規定，則依同法第二十一條前段「民事聲請或聲明不徵費用」規定，應不予徵收
    裁判費。本院前審命聲請人繳納裁判費，雖有可議之處，惟該繳費裁定乃本院前
    審作成本件確定裁定前，就聲請程序要件所作之裁定，本件確定裁定既非以聲請
    人未繳納裁判費，其聲請不合程式為裁駁理由，該繳費裁定縱然未合，亦無從構
    成本件確定裁定之再審事由。
六、綜上所述，聲請人主張原確定裁定有民事訴訟法第四百九十六條第一項第一款再
    審事由，為無理由，其聲請再審不應准許。
七、依民事訴訟法第五百零七條、第五百零二條第一項、第九十五條、第七十八條，
    裁定如主文。
中　　　華　　　民　　　國　　九十一　　年　　　十　　　月　　　八　　　日
                                臺灣高等法院民事第二庭
　　　　　　　　　　　　　　　　　　審判長法　官  尤  豐  彥
　　　　　　　　　　　　　　　　　　　　　法　官　魏  麗  娟
　　　　　　　　　　　　　　　　　　　　　法　官　翁  昭  蓉
右正本係照原本作成。
不得抗告。
中　　　華　　　民　　　國　　九十一　　年　　　十　　　月　　　十一　　日
　　　　　　　　　　　　　　　　　　  　　書記官  吳  美  貞
